臺灣高等法院民事判決　　　　　　　　　 94年度上字第596號
上　訴　人　台灣日本火腿股份有限公司
法定代理人　乙○○○
訴訟代理人　陳良律師
被 上 訴人　甲○○
訴訟代理人　陳正磊律師
上列當事人間請求侵權行為損害賠償等事件，上訴人對於中華民
國九十四年六月七日台灣台北地方法院九十四年度訴字第八八號
第一審判決提起上訴，上訴人並於本院就不當得利部分之訴為訴
之變更，經本院於九十四年十月二十五日言詞辯論終結，判決如
下：
    主    文
被上訴人應給付上訴人新台幣參佰伍拾伍萬元及自民國九十四年
一月七日起，至清償日止，按年息百分之五計算之利息。
上訴人其餘變更之訴駁回。
本審變更之訴訴訟費用由被上訴人負擔。
本判決第一項於上訴人以新台幣壹佰壹拾捌萬肆仟元或等值之臺
灣銀行可轉讓定期存款單為被上訴人供擔保後，得假執行；但被
上訴人如以新台幣參佰伍拾伍萬元為上訴人預供擔保，得免為假
執行。
上訴人其餘假執行之聲請駁回。
    事 實 及 理 由
一、本件上訴人聲明求為判決：(一)原判決關於侵權行為部分之訴
    廢棄。(二)被上訴人應給付上訴人新台幣（下同）三百五十五
    萬元，及自民國（下同）八十二年六月七日起，至清償日止
    ，按年息百分之五計算之利息(三)願以現金或等值之臺灣銀行
    可轉讓定期存款單為擔保，請准宣告假執行。
    被上訴人聲明求為判決：(一)上訴及變更之訴均駁回。(二)如受
    不利判決，願預供擔保，請准宣告免為假執行。
二、上訴人於原審主張以侵權行為及不當得利之法則為請求，嗣
    於本院就不當得利之訴部分變更為委任之法律關係，經核其
    請求之基礎事實同一，依民事訴訟法第四百四十六條第一項
    但書、第二百五十五條第一項第二款之規定應予准許，先予
    說明。
三、上訴人起訴主張：被上訴人原擔任伊公司之企劃開發科長，
    受伊委任處理與客戶間之買賣事宜。詎於八十二年六月七日
    竟基於私誼而與伊之客戶軍寶貿易有限公司（下稱軍寶公司
    ）之負責人即訴外人高建康勾結，未經伊同意，擅為軍寶公
    司之保證人，出具保證書保證將伊公司進口之三櫃牛肉（下
    稱系爭三櫃牛肉）售予仁立貿易有限公司（下稱仁立公司）
    ，以抵償軍寶公司向仁立公司貸款三百五十五萬元之債務，
    惟系爭三櫃牛肉原係訴外人士豪冷凍食品有限公司（下稱士
    豪公司）所預訂，復已繳交貨款，伊不得已乃依被上訴人之
    保證契約交付系爭三櫃牛肉予仁立公司，然就貨款部分，仁
    立公司卻主張以其與軍寶公司間之債務互相抵銷，致伊迄未
    收到仁立公司之貨款，復須返還士豪公司之貨款而受有損害
    ，被上訴人所涉刑事背信罪責，業經刑事法院判決有罪確定
    等情，爰依侵權行為之法則及變更後之委任關係，求為命被
    上訴人給付三百五十五萬元及自八十二年六月七日起，至清
    償日止，按年息百分之五計算利息之判決。
    被上訴人則以：上訴人之侵權行為損害賠償請求權，業經本
    院判決其敗訴確定，且亦已罹於時效而消滅；又伊與仁立公
    司間之保證契約，並未因而造成上訴人受有任何損害，且嗣
    因軍寶公司財務困難，所簽支票均告退票，無款向上訴人提
    貨，上訴人已於本院八十三年度重訴字第三號侵權行為損害
    賠償事件自認已另將系爭三櫃牛肉轉售予士豪公司，並未交
    付仁立公司，上訴人何來受有仁立公司主張抵銷貨款之損害
    ，上訴人並受有軍寶公司已繳交三百五十五萬元保證金之利
    益；又兩造間係僱佣關係，並非委任關係，伊自無須負受委
    任有故意或過失應負損害賠償責任云云，資為抗辯。
四、兩造不爭執之事實：
    (一)上訴人於八十二年八月六日具狀向檢察官告訴被上訴人擅
      自同意軍寶公司將原訂一百二十天票期，延展為一百五十
      天，致軍寶公司之負責人高建康所簽發之遠期支票均遭退
      票，總計退票及未付貨款達一億零九百二十萬九千三百十
      九元，涉有刑事背信罪責，經台灣台北地方法院檢察署檢
      察官以八十二年度偵字第一八九五一號提起公訴，嗣經本
      院以九十年度重上更(六)字第一六三號判決處有期徒刑四月
      確定，業經本院調閱上開刑事卷宗查明屬實，並有本院影
      印之起訴書及上訴人提出之本院刑事判決可稽（見原審卷
      十頁至十六頁及本院外放調閱影印卷三七頁至三八頁）。
    (二)上訴人前於上開刑事案件提起附帶民事訴訟，請求被上訴
      人與訴外人高建康連帶給付六千六百七十六萬元本息，經
      本院以八十四年度重訴字第三號侵權行為損害賠償事件就
      被上訴人擅自同意軍寶公司將原訂一百二十天票期，延展
      為一百五十天，致軍寶公司之負責人高建康所簽發之遠期
      支票均遭退票，致伊受有損害部分，認定並非因被上訴人
      擅將軍寶公司原應簽發一百二十日期之支票延展為一百五
      十日期所致，二者並無因果關係，而判決駁回上訴人該部
      分之訴；至上訴人其餘之請求，則因上訴人所訴之事實並
      非因上開犯罪事實所生之損害，依法不得提起刑事附帶民
      事訴訟，而裁定駁回上訴人請求被上訴人與軍寶公司及高
      建康連帶給付四千四百六十四萬一千一百四十八元本息之
      訴，上訴人未聲明不服已告確定，亦經本院調閱上開卷宗
      查明無訛，且有上開民事判決及裁定可稽（見原審卷三三
      頁至三八頁）。
五、上訴人前向本院提起八十四年度重訴字第三號刑事附帶民事
    訴訟，請求被上訴人與訴外人軍寶公司及高建康侵權行為損
    害賠償事件，雖經本院以上開判決及裁定駁回上訴人之訴確
    定，惟其所訴原因事實、訴之聲明及訴訟標的核與本件訴訟
    均不相同，並非同一事件，況上開裁定僅係就程序上予以駁
    回，並無實質之確定力，是上訴人提起本件訴訟自不受上開
    確定裁判之拘束。
六、上訴人主張依據侵權行為之法則請求部分，雖經原判決認其
    請求權已罹於消滅時效期間而為其不利之認定，惟上訴人於
    本院已就其依據不當得利之法則請求變更為依據委任之法律
    關係請求，應為單一請求，屬選擇的合併。經查上訴人變更
    之訴仍主張：被上訴人於八十二年六月七日，未經伊之同意
    ，擅自為軍寶公司之保證人，出具保證書予仁立公司保證將
    伊公司進口之系爭三櫃牛肉售予仁立公司，以抵償軍寶公司
    向仁立公司貸款三百五十五萬元之債務，伊不得已依該保證
    書之約定，交付系爭三櫃牛肉予仁立公司，然仁立公司卻主
    張以其與軍寶公司間之債務抵銷，致伊迄未收到仁立公司之
    貨款而受有損害等情，業據其提出被上訴人所出具之上開保
    證書為證（見原審卷二二頁）。雖被上訴人以前開情詞置辯
    ，惟查：
  (一)被上訴人原擔任上訴人公司之企劃開發科長，受上訴人委任
    處理與客戶間之買賣事宜，為兩造所不爭執；是兩造間固屬
    僱佣關係，惟被上訴人既因職務上關係，另受上訴人之委任
    處理與客戶間之買賣事宜，兩造間除僱佣關係外自兼有委任
    關係存在甚明。被上訴人辯稱兩造間係僱佣關係，並非委任
    關係云云，即非可取。
  (二)上訴人於本院八十四年度重訴字第三號侵權行為損害賠償事
    件起訴狀及準備(一)狀事實及理由欄，原雖主張：被上訴人擅
    自同意軍寶公司將原訂一百二十天票期，延展為一百五十天
    ，致軍寶公司之負責人高建康所簽發之遠期支票均遭退票，
    總計退票及未付貨款達一億零九百二十萬九千三百十九元；
    另軍寶公司訂購進口肉品後，因前述退票事件無款提貨，避
    不見面，伊只好賤價轉售予士豪公司，而受有價差一千五百
    五十七萬元之損害（見本院外放調閱影印卷三頁之起訴狀、
    十五頁之準備書(一)狀），惟上訴人嗣後已於準備(二)狀事實及
    理由欄貳之(二)敘明：軍寶公司之負責人高建康向伊訂購之另
    一批肉品，金額為四千一百四十九萬三千四百九十九元，詎
    嗣後該公司之負責人高建康不付貨款，亦不提領肉品，致伊
    公司庫存驟增，倉租甚鉅，不得已乃將該批肉品賤賣予訴外
    人士豪公司，因而造成伊價差之損失；再軍寶公司原賣有一
    批肉品予訴外人士豪公司，詎被上訴人於八十二年六月七日
    未經伊同意，擅自為軍寶公司之保證人，出具保證書保證將
    伊進口之系爭三櫃牛肉售予仁立公司，致原受貨人士豪公司
    以伊違約為由，將應給付伊之上開賤賣肉品之貨款中，再扣
    抵上述系爭三櫃牛肉之貨款。…至仁立公司則以伊對被上訴
    人所為之保證行為應負責為由，拒不返還系爭三櫃牛肉，致
    伊迄今無法追討系爭三櫃牛肉之貨款，而蒙受重大損害（見
    本院外放調閱影印卷二五頁至二六頁之準備書(二)狀），並提
    出被上訴人所出具予上訴人之承諾書為證（見本院外放調閱
    影印卷十二頁之承諾書），即被上訴人亦不否認上開承諾書
    之真正（見本院外放調閱影印卷十頁之準備程序筆錄），而
    經核上開承諾書已於第一項及第三項載明：「關於民國八十
    二年六月七日本人擅自將三櫃冷凍牛肉貨櫃交給仁立貿易有
    限公司，致台灣日本火腿股份有限公司賠償貨主士豪公司新
    台幣一千五百五十七萬元，……及與本案有關而產生之利息
    金額等，本人願意依照本承諾書於民國八十二年八月三十一
    日賠償台灣日本火腿股份有限公司或以等值之財產、股票等
    作為賠償」。綜上各情，顯見上訴人於上開事件主張軍寶公
    司訂購進口肉品後，因前述退票事件，無款提貨，避不見面
    ，伊只好賤價轉售予士豪公司之牛肉，要與本件系爭三櫃牛
    肉，並非屬同一批之貨品，且上訴人確已依被上訴人所為之
    上開保證契約，將系爭三櫃牛肉交付仁立公司，而迄未收到
    仁立公司所交付之貨款而受有損害甚明。是被上訴人辯稱伊
    與仁立公司間所為之上開保證契約，並未因而造成上訴人受
    有任何損害，且嗣後因軍寶公司財務困難，所簽發支票均告
    退票，無款向上訴人提貨，上訴人已於前訴訟中自認已將系
    爭三櫃牛肉轉售予士豪公司，系爭三櫃牛肉既未交付仁立公
    司，上訴人何來受有仁立公司主張抵銷軍寶公司所欠貸款之
    損害云云，亦無足取。
  (三)雖被上訴人辯稱上訴人另受有軍寶公司向仁立公司貸款所繳
    交三百五十五萬元保證金之利益云云，惟上訴人否認有收受
    軍寶公司繳交之保證金三百五十五萬元，而被上訴人就此事
    實復不能舉證以實其說，足見被上訴人所為此部分之抗辯，
    亦無足取。
  (四)雖被上訴人又辯稱：上開承諾書，係因受上訴人之總經理乙
    ○○○脅迫所簽，其內容並不實在云云，惟為上訴人所否認
    （見本院外放調閱影印卷十頁之準備程序筆錄），而被上訴
    人就此事實復不能舉證以實其說。足見被上訴人所為此部分
    之抗辯，亦非可取。
七、綜上所述，被上訴人既於八十二年六月七日未經上訴人公司
    之同意，擅為軍寶公司之保證人，出具保證書保證將上訴人
    進口之系爭三櫃牛肉售予仁立公司，以抵償該公司向仁立公
    司貸款之債務，上訴人並已依被上訴人之保證契約提供系爭
    三櫃牛肉予仁立公司，惟未收到三百五十五萬元之貨款而受
    有損害，已如上述。按受任人因處理委任事務有過失，或因
    逾越權限之行為所生之損害，對於委任人應負賠償之責，民
    法第五百四十四條定有明文。從而，上訴人在本院將原所依
    據之不當得利之法則變更為依據委任之法律關係（見本院卷
    十八頁之準備書狀、二四頁至二五頁之準備程序筆錄），請
    求被上訴人給付三百五十五萬元並自起訴狀繕本送達之翌日
    即九十四年一月七日起至清償日止，按年息百分之五計算之
    利息部分（參照民法第二百二十九條第二項規定），自屬應
    予准許；至其超過上開遲延利息部分之利息請求，即屬不應
    准許。又上訴人依據侵權行為之法則所為之請求，雖經原判
    決認已罹於消滅時效，而為不利於上訴人之認定（見原審卷
    八三頁正面），惟該訴訟標的侵權行為既與變更後之委任關
    係係屬選擇的合併，且又係基於上訴人之單一請求，仍應為
    有利於上訴人之判決。末查關於上訴人勝訴部分，兩造既均
    陳明願供擔保以代釋明，聲請宣告假執行或免為假執行，經
    核均無不合，爰分別酌定相當之擔保金額併予准許；至上訴
    人敗訴部分，其假執行之聲請亦因已失所依據，應併予駁回
    。
八、至兩造其餘之攻擊或防禦方法及未經援用證據，經本院斟酌
    後，認為均不足以影響本判決之結果，自無逐一詳予論駁之
    必要，併此敘明。
據上論結，本件變更之訴為一部有理由，一部為無理由，依民事
訴訟法第七十九條、第四百六十三條、第三百九十條第二項、第
三百九十二條第二項，判決如主文。
中　　華　　民　　國　　94　　年　　11　　月　　15　　日
  　　　　　　　　　民事第六庭  審判長法　官  林鄉誠
                                      法  官  梁玉芬
　　　　　　　　　　　　　　　　      法  官  楊豐卿
正本係照原本作成。
如不服本判決，應於收受送達後二十日內向本院提出上訴書狀，
其未表明上訴理由者，應於提出上訴後二十日內向本院補提理由
書狀（均須按他造當事人之人數附繕本）上訴時應提出委任律師
或具有律師資格之人之委任狀；委任有律師資格者，另應附具律
師資格證書及釋明委任人與受任人有民事訴訟法第四百六十六條
之一第一項但書或第二項（詳附註）所定關係之釋明文書影本。
中　　華　　民　　國　　94　　年　　11　　月　　15　　日
                                      書記官  殷丹妮
附註：
民事訴訟法第四百六十六條之一（第一項、第二項）：
對於第二審判決上訴，上訴人應委任律師為訴訟代理人。但上訴
人或其他法定代理人具有律師資格者，不在此限。
上訴人之配偶、三親等內之血親、二親等內之姻親，或上訴人為
法人、中央或地方機關時，其所屬專任人員具有律師資格並經法
院認為適當者，亦得為第三審訴訟代理人。
